臺灣高等法院高雄分院民事判決　　　　　100年度重上字第3號
上　訴　人　陳庚祥
訴訟代理人　施旭錦律師
被上訴人　　林正雄
被上訴人　　楊惠
共同
訴訟代理人　蘇佰陞律師
　　　　　　林家慶
上列當事人間因請求返還借款事件，上訴人對於民國99年11月16
日臺灣屏東地方法院99年度重訴字第30號第一審判決提起上訴，
本院於100 年3 月8 日辯論終結，茲判決如下：
    主  文
上訴駁回。
第二審訴訟費用由上訴人負擔。
    事 實 及 理 由
一、上訴人主張：被上訴人林正雄於民國87年5 月28日向上訴人
    借款新臺幣（下同）6,520,259 元，並簽發如原判決附表（
    下稱附表）所示之支票7 張（下稱系爭支票）為憑證，系爭
    支票上各有其妻即被上訴人楊惠印文之背書，並以楊惠名義
    書寫、在上訴人面前蓋用楊惠印章之覺書1 紙交上訴人收執
    ，並附楊惠所有坐落高雄市○○區○○段562 地號土地及其
    上同段22311 建號建物、同段562-3 地號土地之所有權狀影
    本，意即楊惠為連帶保證人。雖未約定清償期，詎系爭支票
    均遭退票，此筆借款至今未受清償，爰依消費借貸及連帶保
    證之法律關係起訴等語。原審為上訴人敗訴之判決並駁回其
    假執行之聲請，上訴人不服提起上訴，求為判決：(一)原判決
    廢棄。(二)被上訴人應給付上訴人6,520, 259元及自87年8 月
    22日起算之法定遲延利息。(三)願供擔保請准宣告假執行。
二、被上訴人林正雄則以：否認其於87年5 月28日向上訴人借款
    6,520,259 元之事實，上訴人亦未交付借款。而伊當時確有
    簽發系爭支票及上開覺書交付上訴人，但原因是伊自83年起
    陸續向上訴人夫婦借款，累計尚未清償本金約為200 萬元，
    利息甚高，於87年5 月28日結算舊欠本息合計為6,520, 259
    元，依上訴人要求，伊才製作系爭支票及上開覺書交付上訴
    人。其妻楊惠之印章及所有權狀，本由伊保管，系爭支票上
    「楊惠」之背書及上開覺書均係伊擅自填寫，始終未曾知會
    楊惠。如果上訴人請求舊欠部分，伊主張時效抗辯拒絕給付
    等語資為抗辯。聲明：駁回上訴。
三、被上訴人楊惠則以：伊於本件訴訟前，並不知有上揭借款、
    支票及覺書之存在，系爭支票背書之「楊惠」印文及上開覺
    書上之「楊惠」印文，核閱確係出於伊真正之印章，但係因
    其夫林正雄為處理高雄不動產事宜，而保管該顆印章及相關
    所有權狀，否認有連帶保證之情等語資為抗辯。聲明：駁回
    上訴。
四、兩造不爭執之事實：
  (一)林正雄於87年5 月28日簽發系爭支票交付上訴人，其上各有
    「楊惠」印文之背書。
  (二)同日林正雄並以楊惠名義書寫、在上訴人面前蓋用楊惠印章
    之覺書1 紙交上訴人收執，其上記載「鄙人背書夫婿的支票
    向台端借款。依約定兌現日期，給付票款。如失約自當將所
    有末尾記載之不動產供台端拍賣，抵償債務，絕無異議」等
    語，並附楊惠所有坐落高雄市○○區○○段562 地號土地及
    其上同段22311 建號建物、同段562-3 地號土地之所有權狀
    影本。
  (三)系爭支票及上開覺書上之「楊惠」印文，均係出於真正之楊
    惠之印章。
  (四)林正雄對上訴人夫婦另有舊欠款，但與本件87年5 月28日之
    借款無關。
  (五)上訴人與林正雄在被上訴人夫婦住家商議上開事項時，楊惠
    在家，但未參與討論。
五、本件兩造所爭執之處，應在於：(一)上訴人所主張87年5 月28
    日借款約定及交付款項之事實是否存在？(二)被上訴人楊惠是
    否須負連帶保證人責任？茲分別說明如下：
  (一)按消費借貸為要物契約，因金錢或其他代替物之交付而生效
    力。又支票為文義證券及無因證券，支票上權利係依支票文
    義而發生，與其基礎之原因關係各自獨立，支票上權利之行
    使，不以其原因關係存在為前提，尚難因執有支票，即得證
    明其所主張之原因關係為存在（最高法院90年度台上字第8
    號裁判要旨參照）。本件上訴人主張林正雄於87年5 月28日
    向其借款6,520,259 元之事實，為林正雄所否認，依舉證責
    任分配之原則，自應由上訴人就借款之約定及交付借款之事
    實，負舉證責任。惟上訴人聲稱借款交付情形已遺忘，完全
    無法舉證以實其說，其主張自無可取。經查上訴人固提出系
    爭支票及上開覺書為其證據，然前揭書證尚無可得特定林正
    雄或楊惠於87年5 月28日借款6,520,259 元，並已收受該款
    項之明確記載，反之林正雄所辯則合乎常情且不違書證而較
    為可信，是以上訴人主張87年5 月28日交付借款之事實，並
    不足採。
  (二)上訴人主張87年5 月28日借款約定及交付之事實，既無法證
    明，即無該筆借款之連帶保證可言。況上訴人據以主張楊惠
    為連帶保證人之系爭支票之背書及上開覺書，經楊惠否認本
    人或授權林正雄蓋章，林正雄則陳稱未經楊惠同意而為之，
    核與上訴人自承未與楊惠討論借貸事宜（原審卷第71頁），
    及上開覺書係林正雄以楊惠名義書寫、在上訴人面前蓋用楊
    惠印章之情節（原審卷第71頁背面）相符，而林正雄、楊惠
    所稱其妻之不動產所有權狀與相關印章由其夫保管一節，亦
    與當今社會常情並無牴觸，堪認系爭支票之背書及上開覺書
    確係林正雄未經楊惠同意而為之，而與楊惠無關，對於楊惠
    而言，系爭支票之背書及上開覺書並非真正。據此，楊惠並
    無連帶保證人責任。
  (三)至被上訴人於原審曾陳稱：於83年間曾向上訴人之妻借款20
    0 萬元或陳稱其83年間向上訴人之妻借款金額本金大約為上
    訴人請求金額一半云云，與上訴人主張本件借款之時間、金
    額及貸予人皆不相同，難認係承認上訴人所主張之本件87年
    5 月28日借款事實為真，上訴人主張被上訴人前開陳述就20
    0 萬元或6,520,259 元之二分之一即本金3,260,129 元部分
    發生自認之效力云云，自屬無據。
六、綜上所述，本件上訴人主張林正雄於民國87年5 月28日向上
    訴人借款，楊惠為連帶保證人，為不足採。從而，上訴人執
    此主張本於消費借貸及連帶保證之法律關係，請求被上訴人
    返還系爭借款，為無理由，不應准許。其假執行之聲請，亦
    失所附麗，應併予駁回。原審為上訴人敗訴之判決並駁回其
    假執行之聲請，並無不合。上訴意旨指摘原判決不當，求予
    廢棄改判，為無理由，應予駁回。
七、據上論結，本件上訴為無理由，依民事訴訟法第449 條第1
    項、第78條，判決如主文。
中    華    民    國  100     年    3     月    15    日
                            民事第五庭
                                審判長法官 簡色嬌
                                法      官 林紀元
                                法      官 陳真真
以上正本證明與原本無異。
如對本判決上訴，須於判決送達後20日內向本院提出上訴狀，其
未表明上訴理由者，應於上訴後20日內向本院提出上訴理由書（
均須按他造當事人之人數附繕本）。上訴時應提出委任律師或具
有律師資格之人之委任狀，並依附註條文規定辦理。如委任律師
提起上訴者，應一併繳納上訴審裁判費。
中    華    民    國  100     年    3     月    15    日
                                書  記  官 陳金卿
附註：
民事訴訟法第466 條之1 ：
對於第二審判決上訴，上訴人應委任律師為訴訟代理人，但上訴
人或其法定代理人具有律師資格者，不在此限。
上訴人之配偶、三親等內之血親、二親等內之姻親，或上訴人為
法人、中央或地方機關時，其所屬專任人員具有律師資格並經法
院認適當者，亦得為第三審訴訟代理人。
第1 項但書及第2 項情形，應於提起上訴或委任時釋明之。